# 股改时点的净资产减少问题？

提问人：五老峰 时间：2013-02-11 23:47:05
假设一家企业股改时实收资本 3000 万，未分配利润 1200 万，净资产合计是 4200 万。 股改时确认股本为 4000 万，余额 200 万计入资本公积科目。 假如股改后发现股改前的会计处理方式不对，多确认了未分配利润，假设两种情况： 第一种：如果多确认的净利润是100 万，不会影响已确认的 4000 万股本金额： 第二种：如果多确认的净利润是 500 万，这将影响已经确认的 4000 万的股本金额：
想向陈老师问一下： 1 、在第一种情况下，企业只多确认了 100 万的净利润，只影响资本公积，不会影响 4000 万的股本，在IPO实务中应如何处理呢？ 是不是可以直接冲减 100 万的资本公积呢？还是在冲减资本公积 100 万时，还需要重新作股东会决议和补出验资报告等文件呢》
2 、在第二种情况下，多确认的净利润是 500 万，扣除计入资本公积的 200 万后，影响股本的金额是 300 万， 在实务中要补足多少出资呢？ 是补 500 万还是补 300 万呢？ 在这种情况下是不是要补出验资报告呢？
麻烦陈老师了。

回答人：chenyiwei
回复 五老峰 的帖子
个人意见：
1 、在第一种情况下，基准日的会计差错不影响原先验资报告中已经足额缴纳出资的审验结论。因此，此类情况下一般无需重新出具股改验资报告。如果涉及金额较小，为简化起见可直接调整在整体变更后至年末期间的损益中，不作追溯调整。如果涉及金额重大但未超出折股中留存的资本公积金额，作当期调整不合适的，则需在股东大会作出决议的基础上进行追溯调整（相应修订折股方案）。
2 、在第二种情况下，由于基准日的会计差错导致更正后的基准日净资产小于所折合的股份，因此存在出资不足情况，需要由各发起人以现金补足。补足的金额至少等于更正后帐面净资产与股份公司初始股本之间的差额，并相应变更出资方式和补出验资报告。
请各位网友谈谈自己的实际操作案例，谢谢！

提问人：五老峰 时间：2013-02-12 09:43:14
谢谢陈老师： 对于 第 1 种情况：金额大与小，金额重要与不重要，具体按什么标准呢？是按我们审计程序中的重要性要衡量，还是另外有什么标准呢？ 另外您所说“当期调整不合适的，则需在股东大会作出决议的基础上进行追溯调整（相应修订折股方案）。” 在这种情况下如果修订折股方案，那么我们还要不要出股改的验资报告呢？ 另外修订折股方案，这事件要不要在招股说明书中披露出来，对IPO有什么影响吗？
对于第 2 种情形，如果现金补足的话，是不是我们先要作分录将原来的资本公积和所缺的股本金额冲回，再将现金计入到股本，多余部分再计入资本科目呢？ 这样可能需要企业再补做一系列的法律文件和程序，再根据这些文件再出一份验资报告。

回答人：chenyiwei
1 、一般依据净资产专项审计中的重要性标准（一般按照净资产的一定比例确定）。如果因为影响重大而追溯调整，相应改变了基准日净资产值，则也不排除需重新出具验资报告。 2 、是。

提问人：无意随风 时间：2013-02-16 10:13:43
再做一次股改可以吗？

回答人：chenyiwei
前次股改虽然有瑕疵，但仍具有法律效力。理论上可以先把股份有限公司变回有限责任公司，再重新变为股份有限公司，但这样做极其麻烦，实务中未见到此类案例。

提问人：hrtsex 时间：2013-08-16 15:16:29
请教陈版，对于第二种情况，若补足 500 万，应如何进行账务处理呢？ 借：其他应收款 500 万 贷：实收资本 500 万借：银行存款 500 万 贷：其他应收款 500 万

回答人：chenyiwei
在实际收到款项时进行账务处理，不要虚挂其他应收款。

提问人：hrtsex 时间：2013-09-05 15:17:14
请教陈版，如何理解追溯调整：
1 、假设追溯调整后股改日的留存收益（无资本公积）小于原转作股本(资本)的普通股股利(利润)，但实际收到现金补足的净资产却是在股改后一年度，那收到补足净资产的现金时如何进行账务处理呢？是否可以在股改年度不将留存收益（无资本公积）转作股本(资本)的普通股股利(利润)，待收到现金补足后一并做账务处理呢？ 2 、针对这个问题，与领导讨论，领导说股本和资本公积不动，差额放在未分配利润（负数），那我如何做调整分录呢？如要冲销之前年度多计提的盈余公积，我不能做“借：盈余公积 贷：期初未分配利润”吧，这样盈余公积不都为负数了吗（之前计提的盈余公积全部转股本和资本公积了）？
账务处理没整明白，请陈版赐教！

回答人：chenyiwei
此时应在以前年度报表中如实反映出其净资产的不足。但因为以前年度股改已经完成，故股本一般仍与注册资本一致，不足的差额可以视情况冲减资本公积或者留存收益。如果资本公积不足冲减，则冲减未分配利润也是可以的。

提问人：宽阔视野 时间：2013-10-13 16:57:05
陈老师，第一种情况如果金额较大，需要调整资本公积金额，但未超过原折股时的资本公积金额，调整金额判断为重大，这样算不算出资不实，如果不算出资不实，是否有必要重新出具验资报告？

回答人：chenyiwei
据我所知“出资不实”这个概念没有严格的法律定义。是否重新出具验资报告也没有统一的规定，可参考当地工商机关的相关惯例办理。